臺灣高等法院臺中分院民事判決　九十三年度上易字第一六一號
　　　上　訴　人　丙○○
　　　上　訴　人　乙○○
　　　訴訟代理人　丁○○
　　　法定代理人　丁○○
　　　法定代理人　戊○○
　　　訴訟代理人　甲○○
右當事人間請求清償借款事件，上訴人對於中華民國九十三年一月十五日臺灣苗栗地
方法院九十二年度訴字第一八一號第一審判決提起上訴，本院於民國九十三年六月二
十九日言詞辯論終結，判決如下：
    主    文
上訴駁回。
第二審訴訟費用由上訴人連帶負擔。
    事實及理由
一、被上訴人起訴主張：上訴人鴻豐矽砂有限公司（下稱鴻豐公司）於民國（下同）
    八十七年三月十日，向被上訴人借款新台幣（下同）一百萬元，惟屆期後，未依
    約全數清償；經被上訴人與上訴人鴻豐公司協議另辦理新借款，以償還上開舊借
    款。上訴人鴻豐公司遂於九十年十月三十一日，邀同上訴人乙○○、丙○○、丁
    ○○為連帶保證人，向被上訴人辦理借貸九十七萬元，並約定借款期間自九十年
    十月三十一日起至一一○年十月三十一日止，且借款人應按期攤還本息，如未依
    約給付即視為全部到期。惟上訴人鴻豐公司只繳息至九十一年五月二十日止，尚
    積欠本金九十七萬元，及自九十一年五月二十一日起至清償日止，按年利率百分
    之七點九五計算之利息，暨自九十一年十月二十三日起至清償日止，逾期在六個
    月以內者，按上開利率百分之十，超過六個月以上者，按上開利率百分之二十計
    算之違約金。為此，依借貸契約關係及連帶保證關係，訴請上訴人鴻豐公司、乙
    ○○、丙○○、丁○○負連帶清償責任等語。並答辯聲明：求為判決駁回上訴人
    之上訴。
二、上訴人則以：上訴人鴻豐公司已於八十九年一月二十一日辦理解散登記，並向財
    政部台灣省中區國稅局申報八十九年度營利事業清算所得，已清算完成，法人格
    即不存在，惟系爭借據簽定於九十年十月份，其法律效力有問題。又倘認上訴人
    鴻豐公司未進入清算程序，公司尚未解散，則上訴人鴻豐公司在清算階段，既未
    選任清算人，即無法定代理人，被上訴人憑何證據，遽以上訴人丁○○為法定代
    理人？自應依民事訴訟法第二百四十九條第一項第四款規定，駁回被上訴人之請
    求。又上訴人鴻豐公司在清算階段，既欠缺法定代理人，本件借款縱認屬實，亦
    屬無權代理，依民法第一百七十條規定，亦屬無效之借款契約；借款契約既未有
    效成立，連帶保證契約亦隨之失所附麗，被上訴人提起本訴，顯無理由等語置辯
    。上訴聲明：求為判決：(一)原判決廢棄；(二)右廢棄部分，被上訴人在第一審之訴
    及假執行之聲請均駁回。
三、被上訴人主張：上訴人鴻豐公司於八十七年三月十日，向被上訴人借款一百萬元
    ，惟屆期後，未依約全數清償；經被上訴人與上訴人鴻豐公司協議另辦理新借款
    ，以償還上開舊借款。上訴人鴻豐公司遂於九十年十月三十一日，邀同上訴人乙
    ○○、丙○○、丁○○為連帶保證人，向被上訴人辦理借貸九十七萬元，並約定
    借款期間自九十年十月三十一日起至一一○年十月三十一日止，且借款人應按期
    攤還本息，如未依約給付即視為全部到期。惟上訴人鴻豐公司只繳息至九十一年
    五月二十日止，尚積欠借款九十七萬元及利息暨違約金之事實，業據被上訴人提
    出借據、放款往來明細資料附卷為憑。經原審當庭提示借據原本予上訴人鴻豐公
    司法定代理人丁○○審閱，其自認借據上「丁○○」及「乙○○」之簽名為真正
    （見原審九十二年十月二十八日言詞辦論筆錄）。另原審當庭提示借據原本予上
    訴人丙○○審閱，其亦自認借據上「丙○○」之簽名及蓋章均為真正，並稱係應
    其伯父即上訴人丁○○之請，而擔任系爭借款之連帶保證人等語（見原審九十三
    年一月八日言詞辯論筆錄）。足證系爭借據確為真正，被上訴人上開主張，堪信
    為實在。
四、按解散之公司除因合併、破產而解散者外，應行清算，解散之公司於清算範圍內
    視為尚未解散，法人至清算終止，在清算之必要範圍內，視為存續，公司法第二
    十四條、第二十五條、民法第四十條第二項分別定有明文。故公司之解散，固為
    法律上人格消滅之原因，但公司經解散後，其法人人格並非即告消滅，必須經清
    算程序，處理其未了事務後，始歸消滅。本件上訴人鴻豐公司之法定代理人丁○
    ○於本院準備程序既自承：上訴人鴻豐公司並未依公司法相關規定進行清算程序
    ；而經原審依職權查詢，亦無任何上訴人鴻豐公司向法院申報選任清算人或清算
    完結等清算程序之資料。則上訴人鴻豐公司解散後，既未經清算，其清算事務即
    無終結可言，參照上開法條規定，其法人人格仍應視為存續。又上訴人鴻豐公司
    既未進行清算程序，即無清算人就任，其法定代理人仍為原法定代理人。上訴人
    鴻豐公司之法定代理人原名黃炳輝，雖於八十九年五月十二日更名為丁○○，此
    有戶籍謄本附卷可參，然不失其人格之同一性；而仍為上訴人鴻豐公司之法代理
    人。況系爭借款，原即為上訴人鴻豐公司解散後，於清算程序中應清償之債務；
    則上訴人丁○○以上訴人鴻豐公司法定代理人身分，與被上訴人簽訂系爭借據，
    自屬合法而有效。是上訴人先則抗辯上訴人鴻豐公司已於八十九年一月二十一日
    辦理解散登記，並向財政部台灣省中區國稅局申報八十九年度營利事業清算所得
    ，而完成清算，其法人格即不存在，惟系爭借據簽定於九十年十月份，其法律效
    力有問題云云；繼則抗辯：上訴人鴻豐公司在清算階段，既未選任清算人，即無
    法定代理人，所簽訂之借款契約亦屬無效云云，均不足取。是上訴人鴻豐公司所
    訂立之系爭借貸契約，既為合法有效，其餘上訴人亦應共同負擔連帶保證責任。
五、綜上論述，被上訴人主張系爭借款債務為真正，自可採信；上訴人先則抗辯被上
    訴人鴻豐公司已解散，其法人人格已不存在；繼則抗辯被上訴人鴻豐公司在清算
    中，未選任清算人，既欠缺法定代理人，所簽訂之借款契約無效云云，均不足採
    。從而，被上訴人依據借貸契約關係及連帶保證關係，訴請上訴人鴻豐公司、乙
    ○○、丙○○、丁○○負連帶清償責任，訴請上訴人連帶給付九十七萬元，及自
    九十一年五月二十一日起至清償日止，按年利率百分之七點九五計算之利息，暨
    自九十一年十月二十三日起至清償日止，逾期在六個月以內者，按上開利率百分
    之十，超過六個月以上者，按上開利率百分之二十計算之違約金，於法有據，應
    予准許。是則原審判命上訴人如數給付，於法並無不合。上訴意旨指摘原判決不
    當，求予廢棄改判，為無理由，應予駁回其上訴。
六、因本案事證已臻明確，兩造其餘主張陳述及所提之證據，均毋庸再予審酌，附此
    敘明。
七、據上論結，本件上訴為無理由，依民事訴訟法第四百四十九條第一項、第八十五
    條第二項，判決如主文。
中　　　華　　　民　　　國　　九十三　　年　　　七　　　月　　 二十　　 日
~B1民事第二庭審判長法　官　童有德
~B2　　　　　　　　法　官　蔡秉宸
~B3　　　　　　　　法　官　翁芳靜
右為正本係照原本作成。
不得上訴。
~B 　 　　　　　　書記官　陳麗玉
中　　　華　　　民　　　國　　九十三　　年　　　七　　　月　　二十一　　日
　　　　　　　　　　　　　　　　　　　　　　　　　　　　　　　　　　　　Ｙ
